【裁判字號】    92,交上訴,160
【裁判日期】    920923
【裁判案由】    公共危險等
【裁判全文】
臺灣高等法院刑事判決                          九十二年度交上訴字第一六０號
    上  訴  人
    即  被  告  甲○○
右上訴人因公共危險等案件，不服臺灣臺北地方法院九十二年度交訴字第四八號，中
華民國九十二年六月十二日第一審判決（起訴案號：臺灣臺北地方法院檢察署九十二
年度偵字第五五九二號），提起上訴，本院判決
如左：
    主  文
上訴駁回。
甲○○緩刑參年。
    事  實
一、甲○○於民國九十一年十一月十三日十時十分許，駕駛車號ＹＵ－九九三六號自
    小客車沿台北市○○路西往東行駛，行經臺北市○○區○○路環河南路市場丙棟
    建物前時，本應注意汽車行駛時，駕駛人應注意車前狀況及兩車併行之間隔，並
    隨時採取必要之安全措施，而當時天候晴、日間有自然光線、路面乾燥、無缺陷
    、無障礙物、視距良好，並無不能注意情事，竟疏未注意前方適有乙○○騎乘車
    號ＣＥＸ－八五七號重機車與其同向行駛，甲○○駕車超越前開機車時，疏未與
    該機車保持安全間隔，不慎擦撞該機車右後車身，致乙○○人車倒地，受有頭部
    外傷、左肘、膝及踝擦傷以及左膝及踝挫傷等傷害。甲○○於明知肇事後並未停
    車查看，對乙○○施以必要之救助或報警處理，旋即基於逃逸犯意駛離現場，嗣
    經路人記下甲○○所駕駛汽車之顏色及車號，提供予乙○○並報警處理，警方獲
    報後方循線查獲。
二、案經乙○○訴請臺北市政府警察局萬華分局報告臺灣臺北地方法院檢察署檢察官
    偵查起訴。
    理  由
一、訊據被告甲○○，矢口否認有駕車肇事逃逸犯行，辯稱：伊不確定在事發當天是
    否有駕車行經肇事路段；縱認當天伊確實駕車擦撞告訴人乙○○之機車，致告訴
    人倒地受傷，但因伊當時完全不知已發生車禍，故非故意逃逸，且伊事後與告訴
    人已和解，請求從輕量刑云云，經查：
    (一)本件車禍事發後，告訴人旋向到場處理事故之警員表示：「我車係於九十一年
      十一月十三日十時十分許沿西藏路西向東行駛內側車道至肇事地點前，當時我
      車行駛至環南市場丙棟，０１５號停車格前，一部自小客ＹＵ－九九三六廠牌
      不詳，車身銀色，與我同方向，行駛外側車道過來後，不知何部位碰撞我車右
      後車身而肇事逃逸現場」等語（偵卷第十頁交通事故談話紀錄表參照），已明
      確指訴肇事車輛之車號及顏色。嗣經警方據報調查車號ＹＵ－九九三六號汽車
      之車籍資料，查出該車為被告所有之自小客車，顏色為銀色，有車籍作業系統
      查詢認可資料表一份附卷足憑（偵卷第十九、二十頁參照），核與告訴人所指
      訴之肇事車輛顏色相符，足堪認定前開車號自小客車，即為肇事車輛無誤。告
      訴人雖於偵查及原審審理時均證稱：事發當日其在車行中突遭他物擦撞倒地，
      擦撞其機車之肇事車輛，車號、顏色均為路人記下，其再將此等資料轉告警察
      處理等語（偵卷第三十八頁訊問筆錄、原審九十二年五月二十九日審判筆錄參
      照），可知告訴人於事發當日提供予警方之肇事車車輛、顏色等資料，並非其
      親自記下，然此並無礙於其指訴之正確性，應予說明。
    (二)被告雖迭於警詢、偵查、原審審理及本院調查中均否認於事發時間駕車行經肇
      事地點，先後辯稱當日伊在台中上班、伊於事發當日確實在台中，但不確定當
      天上午是在台中或台北，若在台北，也不確定是否曾駕車經過環南市場前云云
      （偵卷第四頁談話筆錄、第三十八頁訊問筆錄、原審九十二年五月二十九日審
      判筆錄、本院九十二年八月十八日訊問筆錄參照），對伊於事發當日身在何處
      ，所述互有歧異，真實性容有可疑。被告另於偵查及原審審理時表明0000
      000000手機門號為伊向遠傳電信股份有限公司申租使用，伊僅偶爾將該
      電話借予男友等語。經檢察官於偵查中向遠傳電信股份有限公司調閱前開手機
      門號之通聯記錄（偵卷第四十五、四十六頁參照），查得在九十一年十一月十
      三日上午十時五分五十八秒至十時七分三十七秒，該門號曾接聽來電，斯時所
      使用之基地台分別位於台北市○○區○○路四九二號七樓及台北市○○區○○
      路二段三六二號八樓，可知當時被告係在在台北市萬華區內無訛。被告以伊所
      有前開手機門號接聽電話之時、地，與本件事故發生時、地均甚為緊接，足證
      被告於本件事發時確實身處肇事路段附近，被告辯稱當時並不在場云云，要非
      事實，不足採信。
    (三)被告所有之前開車號汽車即為本件肇事車輛，前已述及，再參以被告自承該車
      向來由伊自行駕駛，並未借予他人使用等語，及事發前後被告確實在肇事地點
      附近一節，從而被告即為本件駕車肇事之人，應堪認定。
二、按汽車行駛時，駕駛人應隨時注意車前狀況，並隨時採取必要之安全措施，道路
    交通安全規則第九十四條第三項定有明文，被告為已考領駕照之駕駛人，對此實
    難諉稱不知，而依卷內道路交通事故調查報告表所載，事發當時天候晴、日間有
    自然光線、路面乾燥、無缺陷、無障礙物、視距良好，並無不能注意之情事，肇
    事前被告駕車與告訴人騎乘之機車同向行駛，伊理應注意兩車併行間隔，詎被告
    竟疏未注意而擦撞該機車倒地，被告就本件事故之發生為有過失，至屬明確。而
    告訴人亦因本件事故受有如事實欄所載之傷害，有西園醫院出具之診斷證明書在
    卷可稽，告訴人所受傷害與被告之過失行為間有相當因果關係。本件事證明確，
    被告涉有過失傷害之犯行堪予認定。
三、又按刑法第一百八十五條之四之肇事致人死傷逃逸罪，係以處罰肇事後逃逸之駕
    駛人為目的，俾促使駕駛人於肇事後能對被害人即時救護，以減少死傷，是該罪
    之成立祇以行為人有駕駛動力交通工具肇事，致人死傷而逃逸之事實為已足，至
    行為人之肇事有否過失，則非所問，迭據最高法院闡釋甚明。被告為本件駕車肇
    事之人，前已詳論；又本件事故係因被告所駕駛之自小客車自後向前超越告訴人
    所騎乘之機車時，與該機車發生碰撞，致該機車於事發後在右後車身處留有明顯
    撞擊痕跡，有道路交通事故補充資料表及車損照片附卷可參（偵卷第九頁、本院
    卷參照），可知當時兩車碰撞力道非屬輕微，被告駕車於超越告訴人機車時與該
    機車發生力道非輕之碰撞，對此豈有不知之理？且告訴人之機車於兩車擦撞後失
    控倒地滑行，倒臥在馬路中央，並在現場留有四點二公尺之刮地痕，有道路交通
    事故調查報告表及現場照片為證，衡情亦當產生不小之聲響，對於此等明顯可見
    之交通事故，更難認為被告在車行途中得以渾然不覺。是以被告辯稱縱認兩車當
    時確實發生擦撞，但伊根本不知肇事故而前行離去云云，誠為飾卸之詞，委無可
    取。被告於駕車肇事後，未即對告訴人採取救護或其他必要措施並報警處理，即
    行駕車離去，伊有肇事逃逸之犯行，洵堪認定。
四、被告甲○○因有前述駕駛上之過失，而使告訴人受傷，核其所為係犯刑法第二百
    八十四條第一項前段之過失傷害罪；另伊駕駛上開車號動力交通工具汽車肇事，
    致告訴人受傷後逃逸之舉，係犯刑法第一百八十五條之四之駕駛動力交通工具肇
    事致人受傷逃逸罪。被告所犯上開二罪，犯意各別，構成要件互異，應予分論併
    罰。
五、原審因認被告罪證明確，引用刑法第二百八十四條第一項前段、第一百八十五條
    之四、第四十一條第一項前段，罰金罰鍰提高標準條例第一條前段、第二條之規
    定。並審酌被告之過失情節難謂輕微、告訴人所受傷勢非屬嚴重、被告駕車肇事
    後逃逸之惡劣行徑及事發迄今尚未賠償告訴人所受損害，犯後態度等各項情狀，
    量處因過失傷害人罪部分，處拘役伍拾日，駕駛動力交通工具肇事，致人受傷而
    逃逸罪部分，處有期徒刑柒月。對於過失傷害罪部分，並諭知易科罰金之折算標
    準，以資懲儆。核其認事用法，並無不合，量刑亦屬妥適，被告仍執前詞上訴否
    認犯罪，為無理由，應予駁回。惟查，被告未曾受有期徒刑以上刑之宣告，有其
    本院被告全國前案紀錄表一份在卷可按，事後已與告訴人達成和解賠償，有和解
    書一份在卷可參，告訴人亦具狀表示原諒被告，請求給予自新機會，本院認被告
    所宣告之刑，以暫不執行為適當，爰併依刑法第七十四條第一款規定，予以宣告
    緩刑三年。
據上論斷，應依刑事訴訟法第三百六十八條，刑法第七十四條第一款，判決如主文。
本案經檢察官陳文琪到庭執行職務。
中      華      民      國    九十二    年      九      月    二十三    日
                              臺灣高等法院刑事第十六庭
                                  審判長法  官  許  增  男
                                        法  官  黃  鴻  昌
                                        法  官  周  煙  平
右正本證明與原本無異。
公共危險罪部分如不服本判決應於收受送達後十日內向本院提出上訴書狀，其未敘述
上訴之理由者並得於提起上訴後十日內向本院補提理由書（均須按他造當事人之人數
附繕本）。
                                        書記官  蕭  麗  珍
中      華      民      國    九十二    年      九      月    二十九    日
附錄：本案論罪科刑法條全文
中華民國刑法第二百八十四條第一項
因過失傷害人者，處六月以下有期徒刑、拘役或五百元以下罰金，致重傷
者，處一年以下有期徒刑、拘役或五百元以下罰金。
中華民國刑法第一百八十五條之四
駕駛動力交通工具肇事，致人死傷而逃逸者，處六月以上五年以下有期徒
刑。


司法院資訊處製作；財團法人民間司法改革基金會備份。
